臺灣高等法院刑事判決              
                                                                                                         108年度上重訴字第15號
上  訴  人  臺灣新北地方檢察署檢察官
上  訴  人
即  被  告  林昆鋒



選任辯護人  李儼峰律師（法扶律師）            
上  訴  人
即  被  告  張宥和




選任辯護人  陳宏奇律師（法扶律師）            
上  訴  人
即  被  告  彭奕皓



選任辯護人  高國峯律師（法扶律師）
上列上訴人等因被告等殺人等案件，不服臺灣新北地方法院107
年度重訴字第40號，中華民國108年5月16日第一審判決（起訴案
號：臺灣新北地方檢察署107年度偵字第23672號），提起上訴，
本院判決如下：
    主  文
原判決撤銷。
丙○○共同犯強盜殺人罪，處無期徒刑，褫奪公權終身。
丁○○共同犯強盜殺人罪，累犯，處無期徒刑，褫奪公權終身。
戊○○共同犯強盜殺人罪，累犯，處無期徒刑，褫奪公權終身。
扣案如附表一編號1至7所示之物均沒收。未扣案如附表二編號1
至4所示之物均沒收，於全部或一部不能沒收或不宜執行沒收時
，追徵其價額。
    事  實
一、緣丙○○寄居李蘇葉、乙○○母女家中10餘年，因缺錢花用，且
    不滿彼等經常懷疑家中財物遺失與其有關，竟於民國000年7
    月24日與丁○○、戊○○謀議，以餵食安眠藥後進行綑綁再行搜
    刮財物之方式強盜李蘇葉、乙○○財物。107年7月25日，丙○○
    與丁○○即基於前開謀議購買童軍繩，翌（26）日，經丁○○提
    供其就診取得之安眠藥物後，彼等三人乃共同基於意圖為自
    己不法所有之強盜犯意，由丙○○在當日中午，以顧肝、腎名
    義，在新北市○○區○○街000巷0弄0號2樓李蘇葉、乙○○住處，
    使李蘇葉、乙○○服下前述安眠藥物，俟二人昏睡後，再以門
    號0000000000號手機通知持用門號0000000000號手機之丁○○
    、門號0000000000號手機之戊○○進入前址，以童軍繩對李蘇
    葉、乙○○2人進行綑綁固定並以毛巾、膠帶封住嘴巴，使之
    不能抗拒，著手搜刮財物，期間，乙○○一度甦醒但未完全恢
    復意識，丙○○、丁○○復因追問提款卡位置及密碼未果，由丙○○徒手毆打乙○○胸部，合計其等共以前開方式強盜取得乙○○
    所有之現金新臺幣（下同）22,000元、OPPO廠牌手機1支、
    台新商業銀行、中華郵政公司之存摺各1本、國民身分證、
    全民健康保險卡各1張；李蘇葉所有之金戒指1只、皮包1只
    、金飾1片、玉墜鑲嵌黃金6個、台新商業銀行、中華郵政公
    司之存摺各1本、提款卡各1張、國民身分證、全民健康保險
    卡各1張得手。又於前開過程中，丙○○、丁○○、戊○○均明知
    頸部遭繩索纏繞會影響血流，且李蘇葉、乙○○2人年事已高
    ，並受安眠藥劑影響，復遭綑綁固定，難以掙扎求生，在嘴
    巴被毛巾、膠帶綑貼壓迫，或以棉被覆蓋頭部之情況下，可
    能導致缺氧窒息死亡，竟仍共同基於縱使發生死亡結果亦不
    違背其本意之不確定殺人故意，於密接重疊之時間內，在同
    一處所，由戊○○以童軍繩綑綁李蘇葉雙腳腳踝並纏繞李蘇葉
    頸部之方式，將李蘇葉固定在椅子上，丁○○在李蘇葉嘴巴、
    眼睛覆蓋毛巾，再以膠帶纏繞李蘇葉嘴巴、腳踝、頸部、眼
    睛，其間因李蘇葉嘴巴之膠帶鬆落，丙○○復持膠帶纏繞加強
    ；戊○○以童軍繩綑綁乙○○手、腳，丁○○持膠帶將乙○○雙手固
    定在胸前並以毛巾遮蓋眼睛及嘴巴，丙○○並在乙○○並非清醒
    ，且經固定手腳之情況下，以棉被覆蓋乙○○頭部。又戊○○一
    度於同日16時7分許離開前址，18時許返回；丙○○則在18時3
    3分離開該處，由戊○○與丁○○續留前址搜尋財物，且將大門
    反鎖。同日19時23分許，李蘇葉之子甲○○前往該處發現無法
    開啟大門，丁○○、戊○○在屋內查覺有人敲門欲行進入，遂自
    後陽台鐵窗逃出並分別騎乘機車離去。甲○○則在委請鎖匠仍
    未能開門進屋後，於20時2分報警，經消防員於同日20時14
    分破壞大門門鎖後進入屋內，斯時李蘇葉已因頸部、嘴巴遭
    外力壓迫，引起阻斷頸部血管而缺氧窒息死亡；乙○○則尚有
    呼吸，經送醫治療幸免於死，惟仍受有頸部胸部挫傷伴有撕
    裂傷、兩側手部上肢多處擦挫傷等傷害。嗣經警於前址房屋
    扣得如附表一編號4至7所示之物，並持臺灣新北地方檢察署
    檢察官核發之拘票，前往新北市○○區○○路0段00巷0弄0號拘
    提戊○○，扣得如附表一編號3所示之手機，復至南投縣○○市○○路000○0號南僑旅社拘提丙○○及丁○○，扣得如附表一編號1
    至2所示之物。
二、案經甲○○、乙○○訴由新北市政府警察局新莊分局報告臺灣新
    北地方檢察署檢察官偵查起訴。
    理  由
壹、證據能力：    
  ㈠被告戊○○、丁○○於偵查中以證人身分所為陳述，係以證人身
    分具結後陳述相關案情所得，查無顯不可信之情況，依刑事
    訴訟法第159條之1第2項規定有證據能力；至其偵查所為證
    言，雖未由其他被告及辯護人進行詰問，然原審業已證人身
    分命其具結作證，接受交互詰問，並經本院提示而為合法調
    查，自得採為證據。被告林昆峰以證人戊○○、丁○○偵查供述
    未經對質詰問為由，爭執其證據能力，即有未合。
  ㈡其餘本案認定犯罪事實所引用之卷證資料（包含人證、文書
    證據及物證等證據），均無證據證明係公務員違背法定程序
    所取得；檢察官、上訴人即被告丙○○、丁○○、戊○○及其等辯
    護人亦未於言詞辯論終結前聲明異議或爭執其證據能力，均
    認有證據能力。
  ㈢其他未經用以證明被告3人犯罪事實之證據部分，則不贅述證
    據能力之認定。
貳、實體部分：
一、認定事實所憑之證據及理由：
  ㈠訊據上訴人即被告丙○○、丁○○、戊○○固均坦承於前揭時地，
    結夥3人以上強盜被害人李蘇葉及告訴人乙○○財物之事實，
    惟均矢口否認對李蘇葉、李仟毓有何殺人犯行，其等辯解分
    述如下：
  ⒈被告丙○○辯稱：我只是要取財，沒有殺李蘇葉、李仟毓的犯
    意。我是案發當日18時30分許離開房屋，李蘇葉是活著的；
    我也沒有打李仟毓，對李仟毓蓋棉被，是因房間開冷氣怕她
    冷，且未將棉被蓋她頭上云云。其辯護人辯護略以：被告丙○○事前計畫本案強盜犯行時有要求另2名被告不可傷害到李
    蘇葉及乙○○，案發過程並無計畫使李蘇葉死亡，案發當日離
    開現場後，還要求丁○○返回案發現場查看確認李蘇葉之狀況
    ，且李蘇葉為年長女性，年紀遠大於丙○○，丙○○若有殺人故
    意，直接為之即可，無須以藥物迷昏後進行，又李蘇葉死因
    經鑑定為頸部、嘴巴遭外力壓迫，引起阻斷頭部血管而致缺
    氧窒息死亡，亦即導致其死亡之外力主要是在頸部，然丙○○
    之行為分工為搜刮財物，無法證明丙○○有施以外力，另丙○○
    雖曾有殺人念頭，但非針對李蘇葉，故丙○○並無殺人故意；
    又丙○○案發當日18時33分許，即離開案發地，依法醫研究所
    鑑定意見，李蘇葉死亡區間極有可能在丙○○離開後所發生，
    李蘇葉被發現死亡是晚上8點24分，當時測得其額溫是35度
    ，以活人平均額溫36.5度，死亡每小時下降1度推算，則李
    蘇葉最晚死亡時間是18時54分，故丙○○離開前，李蘇葉尚無
    明顯危及生命安全，被告3人之強盜行為並未致李蘇葉死亡
    之結果，丙○○無法預見李蘇葉有因強盜行為而死亡，或預見
    在場其他2名被告行為為何，縱被告丙○○有強盜行為，但與
    李蘇葉死亡之結果，沒有因果關係，故丙○○並無與另2名被
    告成立強盜而故意殺人之共同正犯罪責云云。
  ⒉被告丁○○辯稱：我只是要取財，雖然有動手打乙○○並拉緊繩
    子，但沒有殺人之犯意。我不知道李蘇葉之死亡是誰造成的
    ，也不了解給人吃安眠藥會造成什麼情形，對其死亡結果並
    無預見云云。其辯護人辯護略以：被告3人所準備藥物非使
    李蘇葉、乙○○服用後立即死亡或身體重大傷害，僅讓其2人
    睡眠，係在不傷害生命前提下剝奪掉其2人之反抗能力，且
    所準備童軍繩、膠帶，並非刀具或鈍器等足致死亡或重大傷
    害之器械；丁○○未以強力扼頸，或攻擊頭部等方式傷害李蘇
    葉，僅用膠帶封口鼻、四肢、身體的部分，並未用膠帶將李
    蘇葉之頭部全部封起來，且丁○○案發時僅黏貼膠帶，未使用
    對李蘇葉生命造成較嚴重侵害之繩索，故丁○○確無殺人故意
    ；被告3人係向被害人查問提款卡及密碼，以便提款均分，
    倘過程中李蘇葉及乙○○死亡，則無法達成上開目的，是丁○○
    亦無動機殺害李蘇葉、乙○○，況丁○○事後也沒有拿到任何財
    物云云。
  ⒊被告戊○○辯稱：我沒有要殺李蘇葉之犯意，與她沒有恩仇，
    我綑綁繩子都有預留空間，且完全沒有去綁李蘇葉脖子，照
    片上李蘇葉被綁方法與我當初綁的不同，她有被重新綁過。
    乙○○部分，只有單純綑綁，其他並不知情，否認殺害乙○○之
    犯意及行為。其辯護人辯護略以：被告戊○○雖以童軍繩綑綁
    李蘇葉，然依另2名被告證述，可知另2名被告在戊○○綑綁李
    蘇葉後再度施加綑綁，或李蘇葉掙脫多次，再行重新綑綁，
    故戊○○之綑綁行為與李蘇葉死亡結果已中斷因果關係；戊○○
    綑綁方式係將繩索部分在李蘇葉胸前交叉，而非圍繞脖子，
    此與法醫研究所鑑定報告書之死亡結果研判已不相符，且倘
    若戊○○當時已綑綁很緊，為何還要黏貼膠帶，顯見係因綑綁
    很鬆，或未綑綁到頸部的話，才需要額外用膠帶綑綁來加強
    約束力，然膠帶綑綁並非戊○○所為，也未參與或加工，故戊○○行為，非導致李蘇葉死亡之因果關係；戊○○也非拿藥物給
    李仟毓之人，不知下藥劑量為何。戊○○與李蘇葉、李仟毓間
    並無冤仇亦不認識，係因另2名被告提議，才前往執行以繩
    索綑綁之動作，且未獲得任何的財物，也不是居於主導地位
    云云。
  ㈡經查：
  ⒈關於結夥強盜行為之認定：
    ⑴被告丙○○寄居李蘇葉、乙○○母女家中10餘年，因缺錢花用
      ，且不滿遭質疑與家中財物遺失有關，於107年7月24日21
      時許，在新北市新莊區中平路85度C店內，與被告丁○○、
      戊○○謀議，以餵食安眠藥後進行綑綁再行搜刮財物之方式
      強盜李蘇葉、乙○○財物。謀議既定，被告丁○○即於107年7
      月25日21時45分許，在大貿百貨生活館購買童軍繩1捆，
      同年月26日9時許，至又新診所看診取得安眠藥7顆，並將
      上開安眠藥交予被告丙○○；被告丙○○則騎乘車牌號碼000-
       0000號重型機車至案發房屋，於同日13時32分許，向李
      蘇葉及乙○○謊稱要給與顧肝及顧腎藥品服用，使李蘇葉及
      乙○○各服用2顆安眠藥及其他藥錠1顆，俟同日14時、14時
      30分許，李蘇葉、乙○○因服用安眠藥劑先後昏睡而不能抗
      拒後，被告丙○○即以手機聯絡被告丁○○、戊○○，被告丁○○
      先於14時49分許前往大門門口交付童軍繩給被告丙○○後離
      去，再於同日14時53分許，與被告戊○○先後進入屋內；被
      告丙○○、丁○○負責搜尋屋內財物及提款卡，並詢問曾短暫
      甦醒而未完全恢復意識之李蘇葉及乙○○提款卡放置位置及
      提款卡密碼，被告戊○○在旁把風；被告丙○○、丁○○搜尋屋
      內財物及提款卡，計得手乙○○所有之現金22,000元、OPPO
      廠牌手機1支及金戒指等物（得手物品另詳後述）。再被
      告戊○○於同日16時7分許離開，於同日18時返回現場，被
      告丙○○於同日18時33分許離開；告訴人甲○○於同日19時23
      分許，自屋外敲門並試圖開門未果，被告丁○○、戊○○即自
      後陽台鐵窗逃離，並分別騎乘車牌號碼000-000號、P97-0
      62號普通重型機車離去，甲○○經通知鎖匠仍未能順利開鎖
      ，因而在20時2分報警，經消防員到場於同日20時14分破
      壞門鎖後進入屋內，發現李蘇葉已死亡，且雙腳腳踝遭童
      軍繩綑綁固定在椅子椅腳，以透明膠帶多圈黏貼其綑綁處
      ，頸部遭童軍繩纏繞，再以透明膠帶纏繞黏貼其外，嘴巴
      遭覆蓋粉紅色毛巾後以透明膠帶多圈纏繞黏貼，其外以紅
      色膠帶黏貼，眼睛遭覆蓋毛巾後以膠帶纏繞，雙手以透明
      膠帶多圈纏繞，高舉過頭，並坐在椅子仰躺向上，嗣聽見
      呼吸聲而發覺在旁雙手、雙腳均遭童軍繩綑綁、雙手另以
      透明膠帶多圈纏繞，頭部覆蓋毛巾及棉被蓋頭之乙○○，立
      即將乙○○送醫院住院治療，經醫師診斷受有頸部胸部挫傷
      伴有撕裂傷、兩側手部上肢多處擦挫傷等傷害；被告3人
      離開後相約在新北市板橋區南雅夜市某旅社見面討論案情
      ，嗣被告丙○○及丁○○相約一同騎乘車號000- 0000號重型
      機車往中南部逃逸，其後經警持拘票分別拘提被告3人到
      案，並扣得◎附表一編號1至7所示之物等事實，業據被告3
      人於警詢、偵查及審理時供承不諱（見23672偵卷一第40
      至47、195至201、203至208、318至326、338至348、356
      至362頁，23672偵卷二第93、121至第123頁，原審卷一第
      60至63、65、218至220、237至
      238、267至第268頁，原審卷三第150至151頁，本院卷第1
           43、268、331、585、586頁），核與證人即告訴人
           乙○○於偵查及原審審理時之證述、證人甲○○於偵查
           時之證述、到場救護之消防局救護員即證人黃癸霖
           、謝武宜於偵查時之證述、證人謝進芳於偵查及原
           審審理時之證述、證人邱玟靜於警詢時之證述大致
           相合（均見23762偵卷一第211頁，23762偵卷二第11
           至14、137至139、357至359頁，940相卷第31頁反面
           ，原審卷二第40至49、76至77、251至262頁），並
           有自願受搜索同意書、新北市政府警察局新莊分局
           轄內李蘇葉命案現場勘察初步報告暨現場勘察初步
           照片、案發現場住處樓梯間及路口監視器畫面擷圖
           、現場勘察報告（新北警鑑字第1071773491號）暨
           新北市政府警察局新北警鑑字第1071664737號、第0
           000000000號鑑驗書、內政部警政署刑事警察局107
           年8月7日刑紋字第1070076896號鑑定書、消防員破
           門後案案發房屋內照片、被告3人間手機通訊軟體LI
           NE對話紀錄擷圖、購買童軍繩發票、收銀明細表、
           童軍繩外觀照片、又新診所病歷（丁○○）、處方簽
           及監視器畫面擷圖、衛生福利部臺北醫院107年9月1
           3日北醫歷字第1070009143號函暨所附病歷、診斷證
           明書（乙○○）、行動電話門號0000000000號、00000
           00000號、0000000000號之雙向通聯記錄各1份、指
           認犯罪嫌疑人紀錄表2份、新北市政府警察局新莊分
           局搜索扣押筆錄暨扣押物品目錄表3份在卷可稽（見
           12762偵卷一第91、93、103、105至109、113至117
           、125至136、212至216、222至309頁，12762偵卷二
           第37至40、59至61、75、78至81、000、113、115、
           147至288、291至303頁，原審卷一第299至309頁）
           ，首堪認定。
    ⑵被告丙○○雖否認過程中，曾因追問財物下落而毆打乙○○。
      然此部分業據證人乙○○指證明確（見12762偵卷二第12頁
      ，原審卷二第41頁），核與其就醫診斷受有胸部挫傷之情
      節相符，有衛生福利部臺北醫院診斷證明書及病歷資料可
      憑（見12762偵卷二第303、291至302頁），因認被告丙○○
      前開所辯，應屬卸責之詞，不足採信。
    ⑶強盜所得財物：
      ①詰之證人乙○○於原審審理時證稱本案財物遺失情形包括
        ：其本人皮包內之現金2萬多元、OPPO手機、國民身分
        證、全民健康保險卡、中華郵政公司、台新銀行之存簿
        、玉墜鑲黃金6、7個；李蘇葉之皮包、台新銀行的存摺
        及提款卡、不明現金遺失（見原審卷二第76至77頁）。
        證人即李蘇葉、乙○○家屬邱玟靜亦於警詢時指證其案發
        後清點發現乙○○之中華郵政公司、台新銀行存摺各1本
        、現金22,000元、OPPO廠牌手機1支，李蘇葉之皮包1只
        、中華郵政公司、台新銀行存摺各1本及提款卡各1張、
        鑲金玉飾6個、金飾1片，兩人國民身分證、全民健康保
        險卡等物被取走（見23672偵卷一第211頁）。參諸本案
        確經扣得上開現金及金戒指等物，並已發還，有贓物認
        領保管單可憑（見23672偵卷一第220頁，贓物認領保管
        單）；被告3人亦坦承取得現金22,000元及金戒指1只、
        OPPO廠牌手機1支等物；被告丙○○復於原審審理時以證
        人身分證稱：偵訊時供稱我到處尋找財物，發現李蘇葉
        及乙○○之包包，包包裡面有錢，我拿走2萬多元，還在
        李蘇葉的房間內找到一個金戒指，也有看到存摺簿，還
        有玉珮、手鐲等物等語（見原審卷二第370頁）；被告
        丁○○於原審審理時以證人身分證稱：案發當時有搜到郵
        局存款簿等語（見原審卷二第355頁）；被告戊○○於原
        審審理以證人身分證稱：我有看到現場有金飾、玉珮、
        手鐲等語（見原審卷二第375至376頁）；足認被告3人
        在搜刮屋內財物時，尚有前開存摺、皮包、金飾、玉佩
        等物，此與警方於案發房屋房間蒐證照片所示：房間內
        有遭翻動、床上有證件夾、打開之皮包，其內並有飾品
        錦盒及錦袋、化妝台桌面擺放物品，玉鐲數只、抽屜遭
        打開之客觀情形亦無不符（見23672偵卷一第228、272
        至275頁），足認證人乙○○、邱玟靜所指財物損失狀況
        並非無據。又前述國民身分證、全民健康保險卡，乃一
        般客觀存在之物；被告等亦自承現場確見金飾、玉珮、
        存摺等物；而被告3人謀議強盜財物，並追問提款卡下
        落及密碼資料，足認渠等所欲取得者，除既存財物實體
        外，尚及於被害人之帳戶款項。此外，被告丁○○尚以證
        人身分證稱其等有以中華郵政公司帳戶內有使用提款卡
        提領紀錄質疑被害人提款卡之下落，及詢問提款卡密碼
        等情（見原審卷二第51、63頁）；被告3人於原審審理
        時，復一致供稱被告丁○○離開時，自該處攜帶1只袋子
        交給被告丙○○等語（見原審卷二第98、273、356至357
        頁）；對照被告丙○○於原審審理，雖否認拿取戒只及現
        金22,000元以外之物品，然亦證稱其偵查所述「原本我
        想說問好提款卡密碼之後，就把資料放在紅色的手提袋
        裡，在萬華的時候（按：被告丙○○當時已離開現場前往
        萬華，僅被告丁○○、戊○○留在現場），因為甲○○敲門很
        大力，丁○○就把袋子先帶出來，到板橋後他就拿袋子給
        我，然我沒有注意裡面有什麼東西，後來我就拿給戊○○
        ，叫他拿去丟掉」等語，確有其實（見原審卷二第98頁
        ），益見被告3人在搜刮財物之過程中，確將包括提款
        卡等部分物品先行放置袋內，嗣因發現有人入內，未再
        清點確認攜離現場。被告等事後翻異前詞，或稱未經檢
        視即將物品丟棄、或指袋內僅有杯、罐而無其他物品云
        云（見原審卷二第98、99頁），核與事證有違，不足採
        信。因依證人乙○○、邱玟靜清點財物損失情形暨前開各
        節，足認被告3人強盜取得財物至少包括為乙○○所有之
        現金22,000元、OPPO廠牌手機1支、台新商業銀行、中
        華郵政公司存摺各1本、國民身分證、全民健康保險卡
        各1張；李蘇葉之金戒指1只、皮包1只、金飾1片、玉墜
        鑲嵌黃金6個、台新商業銀行、中華郵政公司之存摺各1
        本、提款卡各1張、國民身分證、全民健康保險卡各1張
        。被告3人辯稱本案強盜取得財物僅為現金22,000元、
        金戒指1只及OPPO廠牌手機1支云云，顯與上開事證有違
        ，核屬卸責之詞，不足採信。
      ②公訴意旨雖指被告3人除前開財物外，尚取得乙○○之中華
        郵政提款卡1張及屋內現金38,200元、陽台窗戶鑰匙3把
        。惟詰之證人乙○○業於原審確認該中華郵政提款卡未經
        取走（見原審卷二第77頁）。其他財物損失部分，亦未
        據證人邱玟靜（見23672偵卷一第211頁）、乙○○（見原
        審卷二第76至77頁）為何具體指述。又該現金部分尚難
        僅憑被告丙○○持有事實推認與本案犯罪有關；鑰匙部分
        因被告丙○○長期寄居該處，亦不能排除其先前取得持有
        ，並交其他被告之可能，因認公訴意旨所指此部分犯罪
        所得即有未洽，併予敘明。
  ⒉關於殺人行為之認定：
    ⑴本案經消防局人員破門進入現場時，被害人李蘇葉係遭童
      軍繩綑綁雙腳腳踝，並以透明膠帶多圈黏貼，固定於椅子
      上，頸部遭童軍繩纏繞，再以透明膠帶黏貼於外，嘴巴覆
      蓋粉紅色毛巾後以透明膠帶多圈纏繞黏貼，其外以紅色膠
      帶黏貼，眼睛遭覆蓋毛巾後以膠帶纏繞，雙手以透明膠帶
      多圈纏繞，高舉過頭，連同椅子仰躺向上，業已死亡。被
      害人乙○○遭童軍繩綑綁雙手、雙腳，雙手並以透明膠帶多
      圈纏繞，頸部雖不若李蘇葉遭童軍繩纏繞復以膠帶黏貼，
      然口鼻經以白色毛巾蓋住，並以棉被蓋住頭部。以上業據
      證人即率先進入之消防局救護人員謝進芳指證明確（見23
      672偵卷二第358、359頁，原審卷二第252至261頁），並
      有現場照片可憑（見23672偵卷二第182、184頁）。
    ⑵李蘇葉經法務部法醫研究所（下稱法醫研究所）解剖鑑定
      認：「…㈡毒物化學檢查結果：1.血液中檢出鎮靜安眠劑Zo
      lpidem 0.223μg/mL（文獻報告，在三個大規模的駕駛中
      毒研究中，血中Zolpidem平均濃度範圍從0.307μg/mL到0.
      360μg/mL）。⒉血液中另有檢出治療高血壓用…、抗生素…
      、解熱鎮痛劑…。⒊胃內容物除上述藥物外，尚有檢出鎮靜
      安眠劑Bromisoval。未發現其他常見毒藥物成分。㈢解剖
      結果：⒈死者身上主要的外傷在頸部，有環繞一條寬帶狀
      橫向壓印瘀傷痕，造成右側胸骨舌骨肌有出血，頸部以上
      顏面鬱血，下唇挫傷瘀血，據卷內筆錄記載死者『嘴巴被
      膠帶封起來，脖子上有麻繩』，配合兩肺切片鏡檢觀察發
      現有不均勻肺泡膨脹和塌陷，以及臟器鬱血情形，符合頸
      部、嘴巴有遭外力施加壓迫，造成缺氧窒息的表現。⒉據D
      iMaio所著ForensicPathol ogy第2版一書第247頁所載，
      壓迫頸部頸靜脈僅需施加4.4磅（約2公斤）的力量，而壓
      迫頸動脈僅需11磅（約5公斤）的力量，即可阻斷頸部重
      要的血管而足以造成死亡。3.死者另有心臟輕度肥大、重
      361公克、脾和腎小血管硬化，以上發現可符合“高血壓性
      心血管疾病”的診斷，以及兩腎萎縮、膽囊結石、膽囊膽
      固醇沉著症，剪開大腸未發現明顯惡性癌變，研判上述病
      變應非直接致死原因。⒋但死者年紀大，被施用鎮靜安眠
      劑Zolpidem（雖未達中毒致死濃度範圍，但已超過一般平
      均治療濃度範圍），又有心臟病變，綑綁對其是一壓力事
      件，可能增加其心臟負荷影響生理功能，研判可分別列為
      加重死亡因素。⒌綜合上述，因死亡的導因為外力施加頸
      部和嘴巴，研判死亡方式可歸類為『他殺』，最後的死亡方
      式仍以司法調查結果為準。㈣由以上死者死亡經過及檢驗
      判明：死者之死亡機轉為呼吸衰竭，死亡原因為頸部、嘴
      巴遭外力壓迫，引起阻斷頸部血管而缺氧窒息死亡，研判
      死亡方式可歸類為『他殺』。㈤研判死亡原因：甲、缺氧窒
      息。乙、阻斷頸部血管。丙、頸部、嘴巴遭外力壓迫。加
      重死亡因素：高血壓性心臟病、被施用鎮靜安眠劑Zolpid
      em」。鑑定結果：「死者李蘇葉…因頸部、嘴巴遭外力壓
      迫，引起阻斷頸部血管而缺氧窒息死亡。研判高血壓性心
      臟病、被施用鎮靜安眠劑Zolpidem可列為加重死亡因素。
      依據現有之來函送鑑資料，研判死亡方式可歸類為『他殺』
      」，並做成李蘇葉「因頸部、嘴巴遭外力壓迫，引起阻斷
      頸部血管而缺氧窒息死亡。研判高血壓性心臟病、被施用
      鎮靜安眠劑Zolpidem可列為加重死亡因素…」之鑑定結果
      ，亦有該所107年9月20日法醫理字第10700038310號函及
      其檢附法醫研究所（107）醫鑑字第1071101912號解剖報
      告書暨鑑定報告書在卷可稽（見00000偵卷二第311至323
      頁）。
    ⑶被告3人現場分工情節：
      ①被告戊○○負責以童軍繩綑綁李蘇葉及乙○○乙節，業據被
        告戊○○供承明確（見23672偵卷一第205、207、358頁，
        23672偵卷二第32頁，原審卷一第268頁）。核與證人即
        同案被告丙○○於原審證稱：107年7月24日晚間討論本案
        作案內容，我負責搜刮財物，丁○○負責黏貼膠帶，戊○○
        負責綁繩。案發當天我負責在房間搜刮財物，戊○○負責
        綑綁（見原審卷二第78至80頁）；證人即同案被告丁○○
        證稱：107年7月24日晚間有討論本案作案內容，交代戊○○負責綁繩子，案發當天丙○○叫戊○○用繩子綁，交代我
        用膠帶，當時只有戊○○綑綁，沒有重新綑綁等語大致相
        符（見原審卷二第55至56、66至67頁），可認被告戊○○
        確為案發當日負責以童軍繩綑綁李蘇葉及乙○○之人。
      ②被告丁○○負責以膠帶綑貼李蘇葉及乙○○，並以毛巾覆蓋
        眼睛、嘴巴與膠帶綑貼乙節，業據被告丁○○供承明確（
        見23672偵卷一第197、340頁，23672偵卷二第92至93頁
        ，原審卷一第237至238頁），並與證人即同案被告丙○○
        於原審證稱：107年7月24日晚間有討論本案作案內容，
        丁○○負責黏貼膠帶，案發當天我負責在房間搜刮財物。
        丁○○先將毛巾遮住李蘇葉及乙○○之眼睛，再用膠帶綑綁
        等語（見原審卷二第78至80、88頁）；被告即同案被告
        戊○○偵查證稱：李蘇葉脖子、嘴巴之膠帶都是丁○○貼的
        等語（見23672偵卷二第32頁），及原審證稱：107年7
        月24日晚間有討論本案作案內容，我負責綁繩，丁○○負
        責貼膠帶跟蓋毛巾，案發當天李蘇葉及乙○○之毛巾、膠
        帶都是丁○○做的，他將嘴巴、眼睛用毛巾蓋著再黏貼膠
        帶的等語亦屬相符（見原審卷二第264至265、273頁）
        。足認被告丁○○應為案發當日以膠帶綑貼李蘇葉及乙○○
        ，及以毛巾覆蓋眼睛、嘴巴與膠帶綑貼之人。
      ③訊之被告丙○○於偵查中供稱：李蘇葉手稍微掙脫且撕掉
        膠帶，我再拿膠帶把李蘇葉的手捆起來，嘴巴的膠帶我
        再黏回去等語（見23672偵卷一第326頁），於原審時供
        稱：過程中李蘇葉眼睛、嘴巴膠帶有鬆脫、我有另外拿
        紅色膠帶黏貼，紅色膠帶都是我黏貼的等語（見原審卷
        一第60至61、219頁，原審卷二第90至91頁）。是以被
        告丙○○亦有以紅色膠帶纏繞綑貼李蘇葉嘴巴之情，堪予
        認定。另被告丙○○於乙○○並未清醒，且經固定手腳之情
        況下，有以棉被覆蓋乙○○一節，業據證人即同案被告丁○○證述明確（見原審卷二第72頁），其於原審羈押訊問
        時亦證稱：被害人的嘴巴都有貼膠帶，且丙○○有在其頭
        上蓋被子，因為怕被害人講話太大聲，戊○○也有看到被
        害人有蓋被子的事情等語（見00000偵卷一第388頁）。
        此與證人即消防員謝進芳證稱：我進和室時只看到死者
        ，沒看到李仟毓，是因為李仟毓發生聲音後，我才發現
        棉被下有人，李仟毓是整條棉被蓋到頭部。李仟毓的臉
        被整個棉被悶住等語大致相合（見23672偵卷二第358頁
        ，原審卷二第253至255頁），益證被告丁○○所述上情與
        事證相符，應可採信。
      ④現場空間有限，且李蘇葉、乙○○2人密接躺臥，被告3人
        均無不能得知2人遭綑綁、覆蓋狀況之可能，此有現場
        照片可稽。因認被告3人對於前述李蘇葉、乙○○遭綑綁
        、覆蓋之客觀事實，均屬明知並容任發生，並無逾越其
        主觀認知範疇之情形。從而，被告3人依其謀議同處一
        室，相續參與綑綁、覆蓋行為，顯具相互利用對方行為
        之共犯意思，不因彼等分工有異而有不同。被告丙○○辯
        稱其未以棉被蓋住李仟毓頭臉；被告戊○○辯稱其僅單純
        綑綁，不知李仟毓之情形，均與事證有違，顯不足採。
    ⑷按人體需賴氧氣維生，在口、鼻等外呼吸通道遭受阻障時
      ，即可能導致窒息，危及生命；又人體頸部遭繩索纏繞時
      ，尚可能阻斷頸部血管，造成缺氧窒息死亡，此乃具備通
      常知識之人所知悉，被告3人於行為時均為成年人，且不
      存在智識及辯識能力障礙之情形，亦無不知之理。再乙○○
      於案發時已逾66歲，李蘇葉更達90歲高齡，其2人除因安
      眠藥物作用呈昏睡狀態外，四肢並遭綑綁固定，難以掙扎
      脫險或為自救行為，是在該等情形下，倘口、鼻、頭部受
      物品遮覆或頸部經繩索纏繞，縱未同時對其口、鼻、頸部
      施加其他不法腕力，亦可能發生缺氧窒息之死亡結果。被
      告等為順利取得財物，在現場明知前述狀況之情形下，執
      意以上開手段控制乙○○、李蘇葉2人，雖乏證據足認其行
      為目的在於直接導致死亡結果，而具殺人之直接故意，惟
      綜觀乙○○、李蘇葉2人在被告3人行為謀議及分工之狀態下
      ，陷於該等致命危險之狀況，李蘇葉更因前述頸部、嘴巴
      遭外力壓迫，引起阻斷頸部血管而缺氧窒息死亡結果（高
      血壓性心臟病、被施用鎮靜安眠劑Zolpidem可列為加重死
      亡因素）之事實，足認被告3人確具縱致死亡結果發生，
      亦不違背其行為本意之不確定殺人故意。又頸部壓迫與口
      、鼻阻障，均可能導致缺氧窒息，已如前述，被告等著手
      於該等致命行為，而未為任何防免舉措，自應對其行為結
      果負責，此不因其等是否同時以繩索綑綁纏繞乙○○頸部，
      或李蘇葉是在否在被告丙○○離開前已經發生死亡結果無涉
      ，被告等分別以：尚有追問密碼之需求可能；二人綑綁方
      式有異，且曾為李蘇葉調整綑綁緊度、未捆綁乙○○頸部；
      被告丙○○另以其離去前尚未發生死亡結果云云，辯稱不具
      殺人故意云云，亦難採信。
  ⒋被告之其他辯解及證據調查之聲請：
    ⑴被告丙○○雖以其離開現場時李蘇葉並未死亡，且因擔心冷
      氣太冷才幫乙○○蓋棉被，未覆蓋頭部，並在計畫中已要求
      不可傷害李蘇葉及乙○○，甚至要被告丁○○返回現場確認李
      蘇葉狀況，另以彼等年齡及體力，倘具殺人故意，亦無須
      大費周章云云，否認有何殺人故意。惟乙○○經發現時，確
      遭被子蓋住頭部，已如前述；姑不論被告丙○○在誘其服藥
      ，且未能探知財物下落而出手毆擊其胸部之情形下，有何
      擔心被害人受寒之可能，即使以被告丁○○、戊○○在乙○○昏
      睡且遭毛巾覆蓋中，倉皇逃離現場之狀況而言，亦難認彼
      等有何另行挪移調整被子，用以蓋住乙○○頭部之餘裕。又
      本案係以被告3人之現場作為，認其著手時具有不確定之
      殺人故意，核與其等進行強盜謀議階段之認知範疇亦無必
      然關係。此外，被告等著手殺人行為後，縱曾查看確認被
      害人之情形，然其既無防免死亡結果發生之具體作為，自
      應對於犯罪結果負責。至於被告等是否逕以更為強力之手
      段，壓抑被害人造成其死亡之結果，本屬其行為手法之選
      擇，與被告等犯罪故意之認定並無必然關係，況本案犯行
      係始於被告等強盜行為之計畫、施行，過程中尚有追問被
      害人財物下落之情形，更難以被告等未恃體力與人數優勢
      ，先行殺害被害人，即為有利被告等之認定，因認被告丙○○所辯並不足採。
    ⑵被告丁○○雖以其不知安眠藥影響，且所準備之器具非屬致
      命武器，亦無持械攻擊或強力扼頸之舉動，另以查問提款
      卡及密碼等強盜目的而言，倘致李蘇葉及乙○○發生死亡結
      果，亦無法達其目的，足認其等並無殺人動機及死亡預見
      云云置辯。然本案被害人非因服用安眠藥中毒致死，已如
      前述；再就凶器及腕力施用而言，僅屬犯罪手法之選擇，
      不足以反面推論被告等不具殺人認識。此外，被告3人於
      李蘇葉及乙○○昏睡後，仍持續停留現場相當時間，且被告
      3人俱為青壯男性，復自承李蘇葉、乙○○曾經一度甦醒對
      話，足見彼等並未逕行捨棄追問可能，縱使追問未果，亦
      不足以推翻其等知悉死亡可能，卻仍執意下手之不確定殺
      人故意，因認被告丁○○前開所辯，亦不足採。
    ⑶被告戊○○雖以其綑綁時已預留繩子空間，李蘇葉死亡時之
      頸部繩索情形，與其綑綁狀況不同；乙○○部分僅單純綑綁
      ，未涉其他行為；是其既未強力綑綁約束，亦未提供安眠
      藥物，顯與李蘇葉死亡結果無關；又與李蘇葉、李仟毓素
      昧平生，復未獲得財物，更非主導地位云云置辯。然觀之
      死亡鑑定報告及李蘇葉照片，可見其頸部確有施壓痕跡，
      故不論被告戊○○初始綑綁之力道，是否足以單獨造成快速
      阻斷李蘇葉頸部血管之結果，以被告3人同時在場，相續
      綑綁、約束、覆蓋之行為而言，足認其明顯知悉渠等共同
      行為之可能結果，卻未制止防免，自應就全部行為負責；
      遑論其諉稱另經其他被告綑綁李蘇葉頸部云云，亦無證據
      可佐。至於被告是否與被害人相識、有無故舊情誼或仇隙
      ，固可提供作為犯罪動機認定之考量因素，然犯罪原因各
      有不同，亦不足以雙方前無仇隙而推翻前開事證，逕為有
      利被告之認定；另就犯罪所得、行為主導地位等節，則與
      本案犯意認定無涉，均併敘明。因認被告戊○○徒執前詞置
      辯，所辯亦不足採。
    ⑷證據調查之聲請：
      ①被告丙○○辯護人雖聲請傳喚同案被告丁○○、戊○○作證，
        被告戊○○之辯護人亦聲請傳喚同案被告丙○○、丁○○作證
        ，然共同被告丙○○、丁○○、戊○○均已於原審作證經交互
        詰問，且該等部分事證既明，業如前述，因認此等部分
        聲請核無必要。
      ②被告丙○○之辯護人另聲請囑託台大醫院法醫學科暨研究
        所有關李蘇葉之確切死亡時間或區間為何，惟李蘇葉是
        否確於被告丙○○離開現場之前，已經發生死亡結果，並
        無礙其行為責任之認定，已如前，且李蘇葉死亡區間，
        亦據法醫研究所覆稱：「法醫學上推斷死亡經過時間，
        一般依據『窗式夾擠原則』，據貴院來函所附筆錄記載，
        死者之女乙○○表示107年7月26日中午吃完丙○○所提供的
        藥物不省人事，直到死者之子甲○○報請119人員破門進
        入發現死者時已無呼吸心跳。再依據新北市政府消防局
        救護紀錄表記載，於107年7月26日20時24分，死者體溫
        為攝氏35度的客觀數據，如果體溫計無故障，估算死者
        於發現前約2小時已死亡（假設人正常體溫為攝氏37度
        ，死亡後的前12小時內，大約每小時會降低攝氏1度）
        ；解剖時死者胃內含灰白色黏狀食糜含綠色菜渣物質，
        推測死亡時間在最後一次進食完後至少約80.5到127分
        鐘；救護人員黃癸霖表示，發現死者時即無心跳已有屍
        斑和屍僵（手部僵硬），因屍僵屍斑發展程度和時間變
        異較大，本案較難以據此推測死亡時間。綜合上述，因
        此夾擠死亡之窗推測死者死亡時間至少應介於上述時間
        內〔107年7月26日中午進食完後至少約1個半小時到2小
        時間，至死者被發現死亡（107年7月26日20時24分）時
        約2小時前之間〕。如果犯嫌的供詞為真而無說謊，可再
        夾擠死者的死亡時間，為最後見死者仍存活的時間，至
        死者被發現死亡（107年7月26日20時24分）時約2小時
        前之間」等語在卷，有該所108年3月8日法醫理字第108
        00008250號函可按（見原審卷二第147至149頁），是此
        部分亦無另為調查鑑定之必要。
      ③被告丙○○之辯護人聲請函詢台大醫院藥理學科暨研究所
        有關李蘇葉服用安眠藥及同時服用腦神經循環藥後，該
        腦神經循環藥對於安眠藥之作用機轉影響為何。然李蘇
        葉部分已經解剖認定相關藥物殘留情形，且前述安眠藥
        物固使被害人陷入昏睡狀態，然未經認定有何達於藥物
        中毒或致死劑量之狀態。況被告丙○○所指「腦神經循環
        藥」亦無具體藥名及劑量（見本院卷第619頁），因認
        此部分聲請亦無調查之必要。
  ㈢綜上所述，足認被告3人對於結夥三人以上強盜李蘇葉及李仟
    毓財物所為之自白核與事實相符，應可採為論罪科刑之依據
    ；至其3人及其等辯護意旨均否認對李蘇葉、李仟毓有何殺
    人之不確定故意及行為分擔，均屬事後推諉卸責之詞，殊無
    可採。從而，本案事證已臻明確，被告3人犯行均洵堪認定
    ，應予依法論科。
三、論罪：
  ㈠按結合犯係立法者將兩個獨立之故意犯罪，合成一罪，加重
    其處罰之犯罪類型。乃以其間出現機率頗大，危害至鉅、惡
    性更深，依國民法感，特予結合。而刑法第332條第1項所定
    之強盜而故意殺人罪，屬強盜罪與殺人罪之結合犯，係將強
    盜及殺人之獨立犯罪行為，依法律規定結合成一罪，其強盜
    行為為基本犯罪，只須行為人利用強盜之犯罪時機，而故意
    殺害被害人，其強盜與故意殺人間互有關聯，即得成立。至
    殺人之意思，不論為預定之計畫或具有概括之犯意，抑或於
    實行基本行為之際新生之犯意，亦不問其動機如何，祇須二
    者在時間上有銜接性，地點上有關聯性，均可成立結合犯。
    初不論其數行為間實質上為數罪併罰或想像競合（最高法院
    101年度台上字第6566號判決意旨參照）。再刑法第332條之
    強盜結合犯規定，條文既載稱：「犯強盜罪而……」，其結合
    犯之強盜基礎犯罪，自應包括同法第328條之普通強盜、第3
    29條之準強盜及第330條之加重強盜之情形在內（最高法院9
    7年度台上字第5159號判決意旨參照）。
  ㈡被告3人強盜李蘇葉、乙○○之財物而犯加重強盜罪，並故意殺
    害李蘇葉、乙○○（未遂）2人，係基於同一犯意，於密接重
    疊之時間、地點，侵害數個法益，各應依想像競合規定論以
    一罪，並相結合成立刑法第332條第1項之強盜而故意殺人罪
    。公訴意旨認被告3人就所犯強盜而故意殺人、加重強盜、
    殺人未遂等3罪應予分論併罰，尚有誤會，附此敘明。再被
    告3人間，就上開犯行，具有犯意聯絡及行為分擔，均為共
    同正犯。其等對李仟毓所為強暴、傷害、妨害自由等行為，
    造成其受有事實欄所載傷害，均為加重強盜行為之部分行為
    ，均不另論罪。被告丁○○前因詐欺案件，經臺灣新北地方法
    院以106年度簡字第4114號判處有期徒刑3月確定，於107年3
    月21日縮刑期滿執行完畢；被告戊○○前因公共危險案件，經
    臺灣新北地方法院以106年度審交簡字第105號判處有期徒刑
    5月確定，於106年12月17日縮刑期滿執行完畢，有其2人之
    本院被告前案紀錄表各1份在卷可參，其2人於受有期徒刑之
    執行完畢後，5年內故意再犯本案有期徒刑以上之2罪，均為
    累犯，惟所犯為法定本刑死刑或無期徒刑之罪，依法不得加
    重。
  ㈢按刑法第59條所謂「犯罪之情狀顯可憫恕」，係指裁判者審
    酌刑法第57條各款所列事項以及其他一切與犯罪有關之情狀
    之結果，認其犯罪顯可憫恕者而言。必於審酌一切之犯罪情
    狀，在客觀上顯然足以引起一般同情，認為縱予宣告法定最
    低刑度猶嫌過重者，始有其適用。此所謂法定最低度刑，固
    包括法定最低本刑；惟遇有其他法定減輕之事由者，則應係
    指適用其他法定減輕事由減輕其刑後之最低度刑而言。亦即
    ，倘被告別有法定減輕事由者，應先適用法定減輕事由減輕
    其刑後，猶認其犯罪之情狀顯可憫恕，即使科以該減輕後之
    最低度刑仍嫌過重者，始得適用刑法第59條規定酌量減輕其
    刑（最高法院100年度台上字第744號刑事判決意旨參照）。
    本案被告丙○○雖提早離開案發現場，然無視與其同住10餘年
    之李蘇葉及李仟毓情誼，於離去前行為已然完成，容任李蘇
    葉死亡結果之發生，是其行為已嚴重破壞社會秩序及善良風
    氣，不法內涵當屬嚴重，依其犯罪情節所彰顯之客觀犯行及
    主觀惡性，難認有何其情可憫之特殊原因與環境，在客觀上
    並未符合情堪憫恕之情，本院認被告丙○○所犯強盜而故意殺
    人犯行，並無刑法第59條適用之餘地。被告丙○○之辯護人為
    其辯護稱：丙○○提早離開案發現場，參與本案情節對李蘇葉
    死亡結果之具體貢獻度及影響力程度較低，如科處無期徒刑
    ，稍嫌過苛，請求依刑法第59條酌減其刑云云，自無可採。
四、撤銷改判之理由：
    原審以被告3人上開犯行事證明確而予論罪科刑，固非無見
    。惟查：㈠被告等就被害人李仟毓部分，雖未致生死亡結果
    ，然同具殺人之不確定故意，已如前述，原審疏未詳予勾稽
    ，以該部分不能證明被告等殺人故意，即有未洽。㈡扣案鑰
    匙3把，尚難認屬被告3人強盜所得財物，已如前述；再原審
    就檢察官起訴之強盜行為既為有罪之實體判決，關於得手財
    物數量，僅需說明認定理由即可，並無另為無罪或說明不另
    為無罪諭知之必要。被告3人上訴猶執前詞，否認殺人故意
    ，雖無理由，均經本院指駁如前。惟原審判決既有可議，部
    分並為檢察官上訴指摘所及，因認檢察官上訴為有理由，並
    由本院予以撤銷改判。 
五、科刑：
  ㈠按刑法第332條第1項之強盜殺人罪，其法定本刑為死刑或無
    期徒刑，而死刑乃剝奪犯罪行為人之生命權，一經宣告確定
    及執行，即無回復可能，強盜殺人者固然惡性重大，然現今
    刑罰個別處遇制度非祇在滿足以往「以牙還牙」「以眼還眼
    」之應報觀念，尤重在其「教育」之功能，立法者既未將強
    盜殺人罪之法定刑定為唯一死刑，而將無期徒刑列為選科之
    刑罰，其目的即在賦予審判者能就個案情狀，審慎酌定，俾
    使尚有教化遷善可能之犯罪行為人保留一線生機（最高法院
    95年度台上字第4074號判決意旨參照）。
  ㈡爰審酌被告丙○○與李蘇葉及乙○○同住10餘年，相互照料，情
    同親屬，被告丁○○亦曾住過李蘇葉及乙○○住處，詎僅因缺錢
    花用，即共同策劃本案犯行，並於李蘇葉及乙○○服用安眠藥
    物陷入昏睡狀態下，猶分以童軍繩、膠帶、毛巾、棉被等物
    分工而對該二人為上述捆綁、綑貼、纏繞或覆蓋行為，足見
    被告3人之強盜意志堅定，被告3人以前開手段殺害李蘇葉並
    發生死亡，及以前開手段殺害李仟毓而不遂，顯見其等置他
    人生命於不顧，導致李蘇葉生命喪失，惡性甚重，造成無可
    挽回之結果，致李蘇葉家屬失去親人之痛苦及遺憾，永難磨
    滅，且被告3人犯後就殺害李蘇葉部分、殺害李仟毓未遂部
    分始終否認，難認悔意甚堅，均不宜輕縱，暨被告丙○○高中
    肄業，之前從事裝潢及風水工作，每月收入約8萬元，未婚
    ，之前與父親同住；被告丁○○國中肄業，之前從事回收場及
    雜工工作，每月收入約2萬多元，未婚，之前與母親同住；
    被告戊○○二專肄業，之前從事建築工程及殯葬工作，每月收
    入約3、4萬元，離婚，有1名未成年子女（由前妻照顧），
    之前與父母同住之智識程度、家庭生活經濟等狀況，兼衡檢
    察官請求量處極刑及告訴人乙○○、甲○○、被害人李蘇葉家屬
    請求量處重刑之意見，然考量人權保障及社會秩序維護，被
    告3人過往未有重大暴力犯罪之前科素行，有其3人本院被告
    前案紀錄表在卷可參，於原審審理時有表達道歉後悔之意，
    雖不為李蘇葉家屬所接受，但仍可見其等本性應非惡大，非
    無改過之可能，若施以最長監禁、教化，應足使被告3人能
    深入反省，調整其等性格，並無需剝奪其等生命權，使與社
    會永久隔離之必要，是就被告3人均量處如主文第二至四項
    所示無期徒刑，並依刑法第37條第1項之規定，皆宣告褫奪
    公權終身。
六、沒收：
  ㈠扣案如附表一編號1至3所示之物，分別為被告丙○○、丁○○及
    戊○○所有，均供本案犯罪聯繫之用，業據其等於原審審理時
    供述明確（見原審卷三第147頁），並有通訊軟體LIN E對話
    紀錄擷圖附卷可稽（見23672偵卷一第125至135頁）；扣案
    如附表一編號4至7所示之物，分別為被告丙○○、丁○○所有及
    購買，供本案犯罪所用或犯罪預備之物，亦據其等於原審審
    理時供述明確（見原審卷三第147頁），並有消防隊破門後
    屋內照片附卷可稽（見23762偵卷二第78至81頁），爰均依
    刑法第38條第2項前段規定宣告沒收。
  ㈡未扣案如附表二編號1至4所示之物，係被告3人所犯本案犯行
    之犯罪所得，均應依刑法第38條之1第1項前段規定宣告沒收
    ，並依刑法第38條之1第3項規定，諭知於全部或一部不能沒
    收或不宜執行沒收時，追徵其價額。
  ㈢被告3人犯本案犯行所取得之現金22,000元、金戒指1只，業
    已發還，有贓物認領保管單1份在卷可參（見23672偵卷一第
    220頁），爰不予宣告沒收。    
  ㈣至未扣案之乙○○台新商業銀行、中華郵政公司之存摺各1本、
    國民身分證、全民健康保險卡各1張；李蘇葉之台新商業銀
    行、中華郵政公司之存摺各1本、提款卡各1張、國民身分證
    、全民健康保險卡各1張，固屬被告3人所犯強盜犯行之犯罪
    所得，惟此物品純屬個人身分證明、信用、資格之用，倘告
    訴人乙○○及被害人李蘇葉家屬申請註銷、掛失止付並補發新
    卡片、證件，原卡片、證件即失去功用，已不具刑法重要性
    ，故依刑法第38條之2第2項規定不予宣告沒收。扣案超過前
    開現金22,000元部分及鑰匙3把，尚非被告3人本案犯罪所得
    ，業如前述，爰不於本案宣告沒收。又扣案之剪刀2支，雖
    其中1支剪刀有供本案犯罪所用，惟該2支剪刀並非被告3人
    所有，業據其等於原審審理供述在卷（見原審卷三第147頁
    ），爰不予宣告沒收。
據上論斷，應依刑事訴訟法第369條第1項前段、第364條、第299
條第1項前段，刑法第28條、第332條第1項、第330條第1項、第2
71條第1項、第2項、第55條、第47條第1項、第37條第1項、第38
條第2項、第38條之1第1項前段、第3項，判決如主文。
本案經檢察官滕治平到庭執行職務。
中　　華　　民　　國   108    年    12    月    18    日
                  刑事第六庭    審判長法  官  劉方慈
                                      法  官  許曉微
                                      法  官  林家賢
以上正本證明與原本無異。
如不服本判決，應於收受送達後10日內向本院提出上訴書狀，其
未敘述上訴之理由者並得於提起上訴後10日內向本院補提理由書
（均須按他造當事人之人數附繕本）「切勿逕送上級法院」。
                                      書記官  謝文傑
中　　華　　民　　國   108    年    12    月    18    日

附表一：
編號 扣案物名稱及數量 備    註 1 三星廠牌黑色手機1支（含門號0000000000號SIM卡1張） 被告丙○○所有供犯本案犯行所用聯繫之物，在南投縣○○市○○路000○0號南僑旅社處扣得（見23672偵卷一第117頁）。 2 ASUS廠牌白色手機1支（含門號0000000000號SIM卡1張） 被告丁○○所有供犯本案犯行所用聯繫之物，在南投縣○○市○○路000○0號南僑旅社處扣得（見23672偵卷一第117頁）。 3 三星廠牌褐色手機1支（含門號0000000000號SIM卡1張） 被告戊○○所有供犯本案犯行所用聯繫之物；在新北市○○區○○路0段00巷0弄0號處扣得（見23672偵卷一第109頁）。 4 膠帶1件 被告丙○○所有供犯本案犯行所用之物。 5 繩索1件 被告丙○○所有供犯本案犯行所用之物。 6 耳塞1副 被告丙○○所有供犯本案犯行預備之物。 7 毛巾1條 被告丙○○所有供犯本案犯行所用之物。 

附表二：
編號 未扣案物名稱及數量 備  註 1 OPPO廠牌手機1支 被告3人犯本案犯行所得之物。 2 皮包1只 被告3人犯本案犯行所得之物。 3 金飾1片 被告3人犯本案犯行所得之物。 4 玉墜鑲嵌黃金6個 被告3人犯本案犯行所得之物。 

附錄本案論罪科刑法條全文：
刑法第332條：犯強盜罪而故意殺人者，處死刑或無期徒刑。犯
強盜罪而有下列行為之一者，處死刑、無期徒刑或10年以上有期
徒刑：
一、放火者。
二、強制性交者。
三、擄人勒贖者。
四、使人受重傷者。